【裁判字號】    90,訴,306
【裁判日期】    900629
【裁判案由】    槍砲彈藥刀械管制條例等
【裁判全文】
臺灣臺南地方法院刑事判決                            九十年度訴字第三六號
    公  訴  人  臺灣台南地方法院檢察署檢察官
    被      告  戊○○
    選任辯護人  查名邦
                曾子珍
右列被告因違反槍砲彈藥刀械管制條例案件，經檢察官提起公訴（八十九年度偵字一
三七四二號、九十年度偵字第四二一號），本院判決如左：
    主  文
戊○○未經許可，寄藏其他可發射子彈具有殺傷力之改造玩具手槍，累犯，處有期徒
刑壹年貳月，併科罰金新台幣拾伍萬元，罰金部分如易服勞役，以新台幣玖佰元即銀
元參佰元折算壹日，並應於刑之執行完畢或赦免後令入勞動場所強制工作參年。
扣案之可發射子彈具殺傷力之改造玩具手槍壹把（槍枝管制編號000000000
0號）、改造子彈壹顆，均沒收。
    事  實
一、戊○○前於民國八十六年間因妨害兵役案件，經本院判處有期徒刑二月確定，於
    八十六年七月二十六日易科罰金執行完畢。詎戊○○猶不知悔改，於八十七年間
    某日，在台南市○○路某迪斯可ＰＵＢ內，受友人綽號「阿忠」姓名年籍不詳之
    成年男子之託受寄收藏物品一包，嗣返回其台南市○○街二二五巷五號四樓之三
    之住處後，打開該包寄藏之物品後，始知綽號「阿忠」所寄藏之物為「可發射子
    彈具有殺傷力之仿ＷＡＬＴＨＥＲ廠半自動手槍製造之玩具手槍改造而成之具殺
    傷力手槍一把，及供上述手槍使用具殺傷力改造子彈三顆」，而於該時起，明知
    未經許可，而無故寄藏上開槍、彈於其前揭住處。嗣於八十九年十一月十六日上
    午九時五十五分許，戊○○攜帶上開槍、彈，與其女友乙○○（不知情，另為不
    起訴處分）搭乘不知情之林俊良（另為不起訴處分）所駕駛車號六Ｑ─七九五號
    自營小客車，至台南縣永康市○○路一０六二號「朋德汽車修護廠」，欲找丙○○討債。因丙○○不在該處，戊○○乃欲與「朋德汽車修護廠」之廠長丁○○理
    論，適丁○○正低身取鐵鎚工作，戊○○誤以為丁○○要毆打伊，乃持上開槍枝
    朝天花板射擊子彈一發，並基於恐嚇之犯意，向丁○○恐嚇稱：「二天內將丙○○找出來，否則你連店都不用開了」等語，使丁○○心生畏懼，致生危害於其生
    命安全，隨後與乙○○搭乘前開自營小客車離去。嗣於八十九年十二月五日上午
    十時三十八分許，戊○○至台灣台南地方法院檢察署投案，經交由台南市警察第
    二分局員警帶同至台南市安平區○○○街與文平路口變電箱後方，取出上開具殺
    傷力改造玩具手槍一把、改造子彈二顆。
二、案經台南市警察局第二分局、台南縣警察局永康分局報告台灣台南地方法院檢察
    署檢察官偵查起訴。
    理  由
一、（一）未經許可寄藏槍、彈部分：
    訊據被告戊○○對於上開未經許可寄藏可發射子彈仿ＷＡＬＴＨＥＲ廠半自動手
    槍製造之玩具手槍改造而成之具殺傷力手槍一把、改造子彈三顆之犯行坦承不諱
    ，而扣案之改造手槍係仿ＷＡＬＴＨＥＲ廠半自動手槍製造之金屬玩具手槍更換
    土造金屬槍管改造而成，機械性能良好，具殺傷力；改造之子彈，認均係玩具手
    槍用金屬彈殼加裝直徑四．七０ＭＭ之鋼銖而成，經試射結果，能擊發，認具殺
    傷力，有內政部警政署刑事警察局八十九年十二月十一日刑鑑字第一九三九九五
    號鑑驗通知書一紙在八十九年度偵字第一三七四二號卷可憑，復有上開手槍一把
    、子彈二顆扣案可資佐證，被告自白核與事實相符，本件事證明確，被告犯行洵
    堪認定。
    （二）恐嚇部分：
    訊據被告戊○○固坦承搭乘自營自小客車於前揭時、地至「朋德汽車修護廠」，
    欲找丙○○索討債款，並持前開改造之手槍朝該修護廠之天花板射擊一發之事實
    ，惟矢口否認有何恐嚇之犯行，辯稱：因丙○○是黑道份子，伊拿槍係要防身，
    至該修護廠後，因現場有七、八人在旁邊，其中一人持鐵鎚衝過來，才拿出槍要
    嚇他們，又另有一人衝過來要搶槍，在拉扯間才擊發，且僅是請丁○○將丙○○
    找出來，並未恐嚇丁○○云云。惟查：
    (1)被告戊○○業於警訊時自承伊至該修護廠時，表示要找丙○○，該廠員工回稱
      無丙○○之人，伊就向該廠員工表示，伊是「公園仔」，限三日內交出丙○○
      ，否則還會來找他們等語（參戊○○八十九年十二月十二日警訊筆錄），核與
      被害人丁○○於警訊時供述被告朝天花板開槍後，放話要伊於二天內將丙○○
      找出來，否則要伊連店都不用開了等語（參丁○○八十九年十一月十六日警訊
      筆錄），及證人即「朋德汽車修護廠」員工甲○○於警訊時供稱伊只聽被告指
      名要找丙○○，並揚言要我們二天內交出此人，不然就試試看等語（參甲○○
      八十九年十一月十六日警訊筆錄）大致相符。被告復對其於警訊時製作之筆錄
      自承警察未對其刑求，而係在自由意識下所為之陳述（參本院九十年四月二十
      日訊問筆錄），堪信被告於警訊時曾對該修護廠之員工陳稱伊是「公園仔」，
      限三日內交出丙○○，否則還會來找他們等語為真。
    (2)被告復於偵查中供稱：於槍枝走火後，要丁○○於三天內將丙○○交出來等語
      （參九十年一月三十日偵訊筆錄，在九十年度偵字第四二一號卷第八頁背面）
      ，又於本院審理時供述：「（是否在警訊中陳述你在修護廠內表示你是公園仔
      ，限他們三日內交出丙○○，否則還會找他們？）我沒有如此說，我是跟丁○○說他們把人找出來，這樣他們不會吃虧，我住在公園路，說完後我就走。」
      等語（參本院九十年四月二十日訊問筆錄）；又參以被告自承伊拿出槍來係為
      嚇被害人丁○○等人，及如伊未持有槍枝者，會用訴訟之方式索取債款等語（
      參本院九十年四月二十日訊問筆錄），足徵被告係恃其擁有槍、彈而索取債款
      無著後，並進而對被害人丁○○為恐嚇之犯行甚明。
    (3)證人甲○○於八十九年五月三十一日到庭證稱：伊只知被告與丁○○講話比較
      大聲，未見其二人有拉扯之動作，當時僅有伊本人、另一位技師、丁○○及其
      太太等四人在該修護廠，且伊與該技師在做底盤修護之工作，並無持東西毆打
      被告等語（參本院九十年五月三十一日訊問筆錄），復為被告所是認（參本院
      九十年五月三十一日訊問筆錄），足證是時該修護廠僅有四人在場，且亦無員
      工衝過去欲搶被告所持槍技之行為，被告前揭所辯顯與事實不符，尚難採信；
      另衡諸常情，該修護之員工與被告並無債務糾葛，亦無仇隙或其他之利害關係
      ，焉有冒生命之危險強搶槍枝之理？益證丁○○供稱被告於朝該修護廠之天花
      板開一槍之後，即對其恐嚇之行為，已其甚明酌。
    (4)綜右所述，此外復有現場照片五幀在警卷可稽，被告前揭所辯顥係事後卸責之
      詞，委無足採，本件事證明確，被告犯行堪以認定。
二、查被告寄藏前揭槍彈，槍砲彈藥刀械管制條例條例雖於八十九年七月五日修正公
    布，惟該條例第十一條第四項、第十二條第四項之罪，其犯罪構成要件及法定刑
    均未修改，自不生行為後法律變更之問題，合先敘明。核被告戊○○所為，係犯
    槍砲彈藥刀械管制條例第十一條第四項、第十二條第四項及刑法第三百零五條之
    罪。被告以一寄藏手槍及子彈之行為，同時侵害數法益，屬一行為觸犯二罪名之
    想像競合犯，應依刑法第五十五條前段規定，從一重之同條例第十一條第四項之
    未經許可寄藏可發射子彈具殺傷力之改造玩具手槍之罪論處。又按該條例第十一
    條第四項係將「持有」與「寄藏」為分別之處罰規定，則單純之「持有」，固不
    包括「寄藏」，但「寄藏」之受人委託代為保管，其保管之本身所為之「持有」
    ，既係「寄藏」之當然結果，法律自宜僅就「寄藏」行為為包括之評價，則非法
    「持有」部分不另論罪，最高法院八十九年度台上字第六一六五號判決意旨可資
    照。又被告係持其受寄之前揭槍彈為恐嚇之犯行，其所犯之恐嚇罪與槍砲彈藥刀
    械管制條例第十一條第四項二罪間，有方法結果之牽連關係，應依刑法第五十五
    條之規定，從一重之槍砲彈藥刀械管制條例第十一條第四項之罪處斷。又被告前
    於八十六年間因妨害兵役案件，經本院判處有期徒刑二月確定，於八十六年七月
    二十六日易科罰金執行完畢，有台灣高等法院被告全國前案紀錄表一紙在卷足按
    ，其受有期徒刑之執行完畢，五年以內再犯有期徒刑以上之罪，為累犯，依法加
    重其刑。爰審酌被告索討債款之犯罪動機、犯罪之手段、在瓦斯行工作，且其父
    患有糖尿病、家境清寒之生括狀態（參卷附之在職證明書、奇美醫院診斷證明書
    、台南市北區六甲里辦公處家境清寒證明書各一紙在卷可按）、其持槍恐嚇朝天
    花板射擊尚未致人死傷、未經許可無故持有手槍及子彈，嚴重危害社會治安及犯
    罪後坦承部分犯行之態度等一切情狀，量處如主文所示之刑，併就罰金部分，諭
    知易服勞役折算標準，以示懲儆。又依槍砲彈藥刀械管制條例第十九條第一項規
    定：「犯第七條、第八條、第十條、第十一條、第十二條第一項至第三項、第十
    三條第一項至第三項之罪，經判處有期徒刑者，應於刑之執行完畢或赦免後，令
    入勞動場所，強制工作，其期間為三年。」，本件被告犯同條例第十一條第四項
    之未經許可寄藏可發射子彈具殺傷力之改造玩具手槍之罪，且其於白天營業之汽
    車修護廠，明知應循法律途徑追索債款，仍恃其擁有槍、彈至前開修護廠索取債
    款，嗣開槍恐嚇被害人丁○○致生危害於其之財產，雖因朝天花板開槍而未致人
    死傷，然違法情節仍屬重大，對社會之危險性已甚顯明，是依據司法院大法官會
    議於八十七年十二月十八日作成釋字第四七一號解釋意旨觀之，應有施予強制工
    作之必要，爰依同條例第十九條第一項規定，諭知被告應於刑之執行完畢或赦免
    後令入勞動場所強制工作三年，以資矯正。扣案改造之玩具手槍一支（槍枝管制
    編號0000000000號）、改造子彈一顆（原為二顆，惟經鑑驗時試射一
    顆，僅剩一顆），均係違禁物，應依刑法第三十八條第一項第一款之規定宣告沒
    收。至改造之另一顆子彈，業經試射，有前開鑑驗通知書卷附可參，已無沒收之
    必要，併此敘明。
據上論斷，應依刑事訴訟法第二百九十九條第一項前段，槍砲彈藥刀械管制條例第十
一條第四項、第十二條第四項、第十九條第一項，刑法第十一條前段、第三百零五條
、第五十五條、第四十七條、第四十二條、第三十八條第一項第一款，罰金罰鍰提高
標準條例第一條前段、第二條，判決如主文。
中    華    民    國      九十      年      六      月      二十九      日
                                    臺灣臺南地方法院刑事第三庭
                                        審判長法  官
                                              法  官
                                              法  官
右正本證明與原本無異。
如不服本判決，應於判決送達後十日內，向本院提出上訴狀。
                                              書記官
中    華    民    國      九十      年      六      月      二十九      日
附錄法條：
槍砲彈藥刀械管制條例第十一條第四項：
未經許可，持有、寄藏或意圖販賣而陳列第一項所列槍砲者，處一年以上七年以下有
期徒刑，併科新臺幣七百萬元以下罰金。第一項至第三項之未遂犯罰之。
槍砲彈藥刀械管制條例第十二條第四項：
未經許可，持有、寄藏或意圖販賣而陳列子彈者，處五年以下有期徒刑，併科新台幣
三百萬元以下罰金。
刑法第三百零五條：
以加害生命、身體、自由、名譽、財產之事，恐嚇他人致生危害於安全者，處二年以
下有期徒刑、拘役或三百元以下罰金。
槍砲彈藥刀械管制條例第十九條第一項
犯第七條、第八條、第十條、第十一條、第十二條第一項至第三項、第十三條第一項
至第三項之罪，經判處有期徒刑者，應於刑之執行完畢或赦免後，令入勞動場所，強
制工作，其期間為三年。


司法院資訊處製作；財團法人民間司法改革基金會備份。
